臺北高等行政法院判決
　　　　　　　　　　　　　　　　　　 96年度訴字第01424號
　　　　　　　　　　　　　　　.
原　　　告　麗晶育樂有限公司
代　表　人　甲○○
被　　　告　臺北縣政府稅捐稽徵處
代　表　人　乙○○（處長）
訴訟代理人　丁○○
　　　　 　 丙○○
上列當事人間因娛樂稅事件，原告不服臺北縣政府中華民國96年
3月19日北府訴決字第0950662266號訴願決定，提起行政訴訟。
本院判決如下：
　　主  文
原告之訴駁回。
訴訟費用由原告負擔。
　　事  實
一、事實概要：
    原告申請停業登記後未依規定申請復業登記及代徵報繳娛樂
    稅手續經營電動玩具業務，自87年8月5日開始營業至87年8
    月23日查獲日止逃漏營業額計新臺幣（下同）1,151,515元
    ，違反娛樂稅法第7條規定，案經臺北縣政府警察局新莊分
    局查獲，取具談話筆錄、現場紀錄表、移送表等證據附案佐
    證，移經被告審理違章成立，依法補徵娛樂稅115,151元及
    裁處罰鍰806,000元，原告不服，申請復查，經復查決定娛
    樂稅本稅變更為10萬9,091元，罰鍰則變更為763,600元（復
    查決定書誤植為736,600元，被告於95年8月8日以北稅法字
    第0950103182號函更正），原告不服，提起訴願，遭不受理
    駁回，遂向本院提起本件行政訴訟。
二、兩造聲明：
　　(一)原告聲明：
      1.訴願決定及原處分（本稅、罰鍰及更正後罰鍰）均撤銷
        。
      2.訴訟費用由被告負擔。
　　(二)被告聲明：
      1.駁回原告之訴。
      2.訴訟費用由原告負擔。
三、兩造陳述：
　　(一)原告主張：
      1.本件復查決定之行政處分究為95年6月13日之寄存送達
        或為95年8月8日之變更罰鍰金額之處分；亦即95年8月8
        日之函文究為重覆處分或第二次裁決：
        95年6月13日之寄存送達為行政處分，而95年8月8日函
        文將復查決定主文罰鍰由736,600元變更為763,600元，
        應屬第二次裁決之行政處分，原告可就該第二次裁決提
        起行政救濟。
      2.本件之稅額及罰鍰，應以查獲沒入之「賭資」計算應納
        稅額，抑或以查獲之電動小鋼珠台144台，依規定當時
        稅額350元/月計算：
        依據臺灣板橋地方法院刑事判決88年度易字第176號判
        決，原告之股東（環球柏青哥店現場工作人員）吳忠成
        之刑事判決書附表，業已載明「賭資」71,850元係指「
        在櫃檯及兌換籌碼處之財物」並未指明亦未認諾此
        71,850元即為當日營業之現金收入，股東吳忠成在89年
        7月6日所作說明書亦已指明87年8月23日被查獲之現金
        並非全是營業收入，而是店裡的週轉金；再者，依據被
        告所屬新莊分處函復原告辦理復業事宜及稅籍狀況異動
        資料，以90年7月19日北稅莊(一)字第31756號函原告於87
        年2月13日申請營業稅籍復業（登錄日期：87年7月13日
        ），至87年8月28日申請營業稅籍註銷（登入日期：87
        年9月19日）止，查獲違章期間尚在營業稅籍營業期問
        ，娛樂稅之核定在同一公務機關亦有會辦之規定，並不
        因為娛樂稅未及申請復業登記即應受7倍之處罰。在娛
        樂稅辦理停業登記前（暫時停止營業）之核定係以每台
        350元/月稅額核定，依據財政部72年月10月12日台財稅
        第37219號函釋意旨，查定課稅方式本即調整稅額，並
        不補稅及處罰。
      3.本件係已辦登記而未辦理復業登記之補徵稅額案件，而
        不處罰鍰，抑或是未辦登記應處罰鍰案件；再者，罰鍰
        是否應以查定金額350元/台/月計算：
        原告屬採查定課徵娛樂稅之納稅義務人，本即在營業稅
        籍已復業，娛樂稅籍未及更正之情形下本應補稅不罰，
        縱應處罰鍰，亦應以查定350元/台/月計算之（8月5日
        至8月23日，共19日），斷無以非實際營業額推估營業
        額，而據以處罰云云。
      4.提出本件訴願決定書、原告暫時停業前86年1月之娛樂
        稅核定稅額繳款書、被告第二次處分函、訴願書、復查
        決定書、復查申請書、補充說明書、被告所屬新莊分處
        91年1月29日北稅莊(一)字第0910004050號函、被告處分
        書案號：90娛18-0400及臺灣板橋地方法院刑事判決書
        等件影本為證。
　　(二)被告主張：
      甲、程序部分：
      1.按訴願之提起，應自行政處分達到或公告期滿之次日起
        30日內為之，且以原行政處分機關或受理訴願機關收受
        訴願書之日期為準。提起訴願逾法定期間者，原處分即
        歸確定，如仍對之提起訴願，受理訴願機關應為不受理
        。此觀訴願法第14條第1項、第3項、第77條第2款之規
        定及行政法院62年判字第583號判例甚明。次按行政文
        書依行政程序法第74條第1項規定為寄存送達者，如確
        已完成文書寄存於地方自治、警察機關或郵政機構，並
        製作送達通知單2份，1份黏貼於送達處所之門首，另一
        份交由鄰居轉交或置於送達處所信箱或其他適當位置時
        ，無論應受送達人實際上於何時受領文書、均以寄存之
        日期視為收受送達之日期，而發生送達之效力。至於該
        條第3項規定寄存機關代為保存文書之期間，旨在不使
        寄存機關代為保存文書成為漫無止境之負擔，並不因而
        影響原已發生送達之效力，為法務部92年10月1日法律
        字第0920034228號解釋在案。
      2.經查，被告91年12月27北稅法字第09102042號復查決定
        書，於92年1月10日發文郵寄至原告之營業所無法送達
        ，嗣後被告所屬新莊分處亦多次改向原告之代表人甲○
        ○之戶籍地址：新莊市○○○路49巷1弄1號2樓（同復
        查申請書及訴願書地址）投遞，均無法送達，此有93年
        3 月22日及93年9月6日2次遭郵政機關以「招領逾期」
        退回之公文封附原處分卷第259、260頁可參；嗣系爭復
        查決定書再於95年6月13日經郵政機關以寄存郵局，並
        作送達通知書2份，1份黏貼於應受送達處所門首，1份
        置於應受送達處所信箱或其他適當位置，以為送達，此
        有郵件掛號送達證書影本附原處分卷第258頁可證，依
        上開法務部函釋，以95年6月13日寄存日期，視為收受
        送達之日，原告至遲應於同年7月13日前提起訴願，惟
        卻遲至95年9月6日始提起，有原告之訴願申請書，附原
        處分卷第286頁可憑，訴願決定以其訴願已逾法定不變
        期間，不予受理，自無不合。至原告主張被告95年8月8
        日北稅法字第0950103182號函為一行政處分乙節，查系
        爭復查決定書之罰鍰金額係以娛樂稅漏稅額109,091 元
        乘以7倍計算結果應為763,600元（計至百元止），而被
        告於復查決定書寄存送達後，始發現誤植罰鍰金額為
        736,600元，此乃顯然之計算錯誤，遂依行政程序法第
        101條第1項之規定，以前開號函更正系爭復查決定書之
        罰鍰金額，於法並無違誤，且並不影響該復查決定書原
        本之效力，原告如有不服，仍應於收受復查決定書之次
        日起30日內提起訴願，逾期未提起者，該行政處分即告
        確定。
      乙、實體部分：
      1.經查，本件原告於87年8月23日經臺北縣政府警察局新
        莊分局查獲其分支機構麗晶育樂有限公司營業所（營業
        地址：新莊市○○路745號）非法經營賭博性電玩，此
        有該局87年9月16日新警行一字第20746號函、偵訊筆錄
        及移送書等附原處分卷第7~11頁可參，經被告以原告申
        請停業登記後未依規定申請復業登記及代徵報繳娛樂稅
        手續經營電動玩具業務，違反娛樂稅法第7條規定，遂
        依娛樂稅法第14條規定補徵娛樂稅115,151元，並按應
        納稅額處7倍罰鍰806,000元。嗣原告不服申請復查，經
        被告復查決定變更應補徵娛樂稅為109,091元，並變更
        罰鍰為763,600元。雖原告之營業所在本案查獲違章期
        間前已於87年2月23日向被告所屬新莊分處申請停業至
        88年2月22日止，嗣後於87年7月3日再向被告提出變更
        負責人之申請，惟並未同時申請所營娛樂業復業，此有
        原告「申請負責人變更登記之申請書」及被告所屬新莊
        分處87年7月20日北縣稅(一)字第79965號函附原處分卷第
        44、45及190頁可參。是以，本件違章期間即87年8月5
        日至87年8月23日，係原告尚在停業期間，卻經查獲有
        違規營業逃漏娛樂稅情事，依娛樂稅法第7條及第14條
        規定，自應予以補稅及處罰，至原告訴稱自始即為查定
        課徵娛樂稅對象，被告過失未及釐正娛樂稅籍本應僅補
        稅不罰云云，查原告於申請停業後，並未另行提出復業
        之申請，此觀前開「負責人變更登記申請書」其上並無
        復業日期之記載甚明，是原告所營電動玩具業務所應報
        繳之娛樂稅縱曾經被告核定為查定課徵，然既於停業期
        間經查獲有營業之事實，所查獲之營業額尚高於原查定
        之營業額，自無以違章期間仍適用查定課徵方式計課娛
        樂稅，而應以實際查獲情形補稅處罰。原告指摘被告過
        失未釐正稅籍，顯無足採。
      2.原告主張不應以警方查獲時沒入之賭資為每日營業額計
        算應納稅額乙節，查依原處分卷第9~11頁附原告之股東
        吳忠成（亦為現場負責人）87年8月23日於新莊警察分
        局所作偵訊筆錄，其上載明「問：於何時？何地被本分
        局查獲？答：於87年8月23日23時30分許在新莊市○○
        路745號環球柏青哥店被警方查獲。」「問：環球柏青
        哥店於何時開始經營？營業額多少？答：於87年8月5日
        開始經營，每日營業額約新台幣柒萬元。」該筆錄係在
        吳忠成自由意識下製作，並經其審認無訛後始捺印簽名
        ，該筆錄內容之證據力自堪採信，況警方於現場亦查扣
        有柏青哥144台、賭客16人、賭資71,850元等，從而，
        原告每日營業額不惟有吳君之偵訊筆錄為證，尚有查扣
        之賭資佐證，亦與其營業規模相當，被告依此核算所逃
        漏營業額，而為復查決定應補徵娛樂稅109,091元及裁
        處7倍漏稅罰鍰763,600元之計算基礎，並無不合，應予
        維持等語。
　　理  由
一、程序部分：
    (一)按「訴願之提起，應自行政處分達到或公告期滿之次日起
      30日內為之。」；訴願事件，「提起訴願逾法定期間或未
      於訴願法第57條但書所定期間內補送訴願書者。」，應為
      不受理之決定，訴願法第14條第1 項及第77條第2 款分別
      定有明文。次按「原告之訴，有下列各款情形之一者，行
      政法院應以裁定駁回之。…十、起訴不合程式或不備其他
      要件者。」，行政訴訟法第107 條第1 項第10款定有明文
      。
    (二)按「送達，於應受送達人之住居所、事務所或營業所為之
      。但在行政機關辦公處所或他處會晤應受送達人時，得於
      會晤處所為之。」；「於應送達處所不獲會晤應受送達人
      時，得將文書付與有辨別事理能力之同居人、受僱人或應
      送達處所之接收郵件人員。前項規定於前項人員與應受送
      達人在該行政程序上利害關係相反者，不適用之。應受送
      達人或其同居人、受僱人、接收郵件人員無正當理由拒絕
      收領文書時，得將文書留置於應送達處所，以為送達。」
      ；「送達，不能依前2 條規定為之者，得將文書寄存送達
      地之地方自治或警察機關，並作送達通知書兩份，一份黏
      貼於應受送達人住居所、事務所、營業所或其就業處所門
      首，另一份交由鄰居轉交或置於該送達處所信箱或其他適
      當位置，以為送達。前項情形，由郵政機關為送達者，得
      將文書寄存於送達地之郵政機關。」，行政程序法第72條
      第1 項、第73條及第74條第1 項、第2 項各定有明文。經
      查，被告91年12月27北稅法字第09102042號復查決定書，
      多次向原告之代表人甲○○之戶籍地址：新莊市○○○路
      49 巷1弄1 號2 樓（同原處分卷第14、22頁所附復查申請
      書及訴願書地址所載）投遞，均無法送達等情，有93年3
      月22日及93年9 月6 日郵政機關以「招領逾期」退回之公
      文封及戶籍資料連線查詢等件附原處分卷（第76至78頁）
      可稽。嗣系爭復查決定書再於95年6 月13日經郵政機關以
      寄存郵局，並作送達通知書二份，一份黏貼於應受送達人
      住居所、事務所、營業所獲其就業處所門首，一份置於該
      受送達處所信箱或其他適當位置，以為送達等情，有郵件
      掛號送達證書影本附原處分卷（第79頁）可稽。是本件復
      查決定書已生合法送達之效力，而應以95年6 月13日寄存
      日期視為收受送達之日，並以同年月14日為起算提起訴願
      之期間，至95年7 月13日（星期四）屆滿。惟原告遲至95
      年9 月6 日始向被告機關提起訴願，已逾訴願法定期間等
      情，有被告提出「被告機關」蓋有收發章之訴願書影本附
      原處分卷（第14頁）可稽。故訴願決定以原告提起訴願已
      逾法定不變期間，不予受理，並無不合。原告復對之提起
      行政訴訟，顯非合法，應予駁回。
二、實體部分：
    (一)按「行政處分如有誤寫、誤算或其他類此之顯然錯誤者，
      處分機關得隨時或依申請更正之。前項更正，附記於原處
      分書及其正本，如不能附記者，應製作更正書，以書面通
      知相對人及已知之利害關係人。」，行政程序法第101條
      定有明文。
    (二)前揭事實概要所載各情，為兩造所不爭，且有上開各該函
      文、原處分、復查決定書及訴願決定書等件影本附原處分
      卷及訴願機關卷可稽。依前述兩造主張之意旨，本件兩造
      間之爭點厥為：被告以95年8 月8 日北稅法字第
      0950103182號函更正復查決定罰鍰為763,600 元（原誤植
      為736,600 元），有無違誤？
    (三)經查，本件被告91年12月27日北稅法字第0910204942號復
      查決定書之罰鍰金額係以娛樂稅漏稅額109,091元乘以7倍
      為計算結果，並於理由部分敘明計算式及正確之計算結果
      ，故於主文部分將罰鍰表示為「應變更為736,600 元」，
      顯然為上開行政程序法第101條之誤算之顯然錯誤，被告
      自得隨時更正，於法並無違誤，且不影響復查決定原有之
      效力。又按所謂「第二次裁決」係指第一次裁決發生形式
      的存續力後，再就實體上考量重為審查，而未改變第一次
      裁決之事實或法律狀況而言。經查，被告於復查決定書寄
      存送達後，始發現誤植罰鍰金額，遂依行政程序法第101
      條第1項之規定，更正誤寫之顯然錯誤，並非就原復查決
      定為實體上之重審，是以原告主張此更正為「第二次裁決
      」云云，核不足採。
    (四)從而，被告以95年8 月8 日北稅法字第0950103182號函更
      正復查決定罰鍰為763,600 元，於法並無違誤。就此部分
      之訴願，訴願機關雖予否准（見訴願決定書「理由」欄二
      之說明），惟未為訴願「駁回」之決定，而為訴願「不受
      理」之決定；其決定理由之方式雖有不當，結果並無二致
      ，為程序經濟計，仍應予維持。原告徒執前詞，訴請撤銷
      ，為無理由，應予駁回。
據上論結，本件原告之訴為一部不合法、一部無理由，依行政訴
訟法第98條第1項前段，判決如主文。
中　　華　　民　　國　　96　　年　  11　　月　 15  　 日
                       第五庭審判長法  官　張瓊文
                                   法  官  胡方新
                                   法  官  蕭忠仁
上為正本係照原本作成。
如不服本判決，應於送達後20日內，向本院提出上訴狀並表明上
訴理由，如於本判決宣示後送達前提起上訴者，應於判決送達後
20日內補提上訴理由書（須按他造人數附繕本）。
中　　華　　民　　國　　96　　年　  11　　月　 15  　 日
                                   書記官  蕭純純
